臺灣基隆地方法院民事判決　　　　九十二年度訴字第三六一號
　　原　　　告　乙○○
　　訴訟代理人　吳宏山律師
　　　　　　　　蔡坤鐘律師
　　被　　　告　甲○○
　　訴訟代理人　丙　○
　　被　　　告　丁○○
上列當事人間請求返還標構房屋價金等事件，本院於中華民國93
年1月4日辯論終結，茲判決如左：
    主　文
原告之訴及假執行之聲請均駁回。
訴訟費用由原告負擔。
    事　實
甲、原告方面：
  壹、聲明：
    一、先位聲明：
      （一）、被告甲○○、丁○○應連帶給付原告新台幣（下
              同）0000000 元，及自起訴狀送達之日起，按週
              年利率百分之五計算之利息。
      （二）、訴訟費用由被告連帶負擔。
      （三）、第一項聲明原告願供擔保，請准宣告假執行。
    二、備位聲明：
        被告甲○○應將如附表一所示之不動產其上如附表二所
        示抵押權設定予以塗銷後，將附表一所示之不動產移轉
        所有權予原告。
  貳、陳述：
    一、原告之父親於民國91年1 月間去世之後，為購買房屋供
        母親居住，於同年3 月間向被告甲○○說明，請其代為
        留意。嗣甲○○於同年4 月間向原告表示，有一位於基
        隆市○○ 路61號10樓房屋及坐落基地（下稱系爭房地）
        在法院拍賣，原告遂在合作金庫銀行帳戶轉帳開具台銀
        支票面額970000元交付甲○○作為投標保證金之用。甲
        ○○之後表示業已以0000000 元得標，尚需繳納尾款
        0000000 元，原告又於第一銀行草店尾分行帳戶轉帳開
        具相同金額之台銀支票交付甲○○，用以支付上開價金
        尾款。然因事後甲○○始終未將系爭房地交付原告，經
        原告查證結果，始知系爭房地係由被告丁○○應買得標
        後，移轉登記在甲○○名下。甲○○又以之設定
        0000000 元之最高限額抵押權予國泰人壽保險股份有限
        公司（下稱國泰公司）。被告二人共同侵害原告之權益
        ，爰依共同侵權行為之法律關係，請求被告連帶賠償損
        害。
    二、被告甲○○係受原告之委託，購買系爭房地，卻於取得
        系爭房地後，擅自將其設定抵押權，侵害原告之權益，
        是以甲○○應將該抵押權塗銷回復原狀後，將系爭房地
        之所有權移轉登記予原告。
  參、證據：提出繳費證明、舉發違反道路交通管理事件通知單
      、神經科腦波、誘發電位、自主神經功能檢查單、合作金
      庫及第一銀行存摺影本、土地登記謄本、建物登記謄本等
      為證。
乙、被告方面：
  壹、聲明：原告之訴駁回。
  貳、陳述：
      被告甲○○與原告本係同居12年男女朋友關係，91年4月
      間甲○○有意向法院標購系爭房地，遂委託被告丁○○代
      為辦理投標等手續。投標之保證金及繳納剩餘之尾款，均
      係甲○○交給丁○○，原告係基於同居關係，出錢替甲○
      ○購買系爭房地，兩造間並無委任關係，被告二人既無共
      同侵權行為，亦無不當得利之事實。
  參、證據：提出土地及建物登記謄本、財政部台灣省北區國稅
      局綜合所得稅各類所得資料清單、勞工保險被保險人投保
      資料表、台灣基隆地方法院檢察署檢察官92年度偵字第
      3558號不起訴處分書、台灣高等法院檢察署93年度上聲字
      第2703號處分書等為證。
丙、本院依職權調閱本院民事執行處90年度執字第4274號拍賣抵
    押物強制執行案件全卷。
    理　由
壹、程序方面：
    原告原起訴請求被告二人返還0000000 元，嗣於訴訟程序進
    行中變更訴之聲明，先位聲明請求被告二人共同賠償其損害
    0000000 元，備位聲明請求被告甲○○將系爭房地之抵押權
    設定塗銷後，將系爭房地之所有權移轉登記予原告。因被告
    等對於原告所為訴之變更無異議而為本案之言詞辯論，視為
    同意原告訴之變更。
貳、原告起訴先位聲明主張其於91年3 月間向被告甲○○表示欲
    購買房屋供其母居住，嗣甲○○於同年4 月間向原告表示系
    爭房地在法院拍賣，原告遂在其合作金庫銀行帳戶轉帳開具
    台銀支票面額970000元交付甲○○作為投標保證金之用。甲
    ○○之後表示業已以0000000 元得標，尚需繳納尾款
    0000000 元，原告又於第一銀行草店尾分行帳戶轉帳開具相
    同金額之台銀支票交付甲○○，用以支付上開價金尾款。然
    因事後甲○○始終未將系爭房地交付原告，經原告查證結果
    ，始知系爭房地係由被告丁○○應買得標後，移轉登記在甲
    ○○名下。甲○○又以之設定0000000 元之最高限額抵押權
    予國泰公司。被告二人共同侵害原告之權益，爰依共同侵權
    行為之法律關係，請求被告連帶賠償損害。備位聲明則以被
    告甲○○係受原告之委託，購買系爭房地，卻於取得系爭房
    地後，擅自將其設定抵押權，侵害原告之權益，是以甲○○
    應將該抵押權塗銷回復原狀後，將系爭房地之所有權移轉登
    記予原告等語。
參、被告甲○○則以其與原告為長達12年之同居男女朋友關係，
    系爭房地由其委託被告丁○○代為投標購買，雖標購系爭房
    地之金錢係原告所支付，但係原告出於贈與之意思，其與原
    告間並無委任關係存在等語，資為抗辯。被告丁○○則以其
    係受甲○○委託標購系爭房地，因恐投標者眾而不能得標，
    遂由其與訴外人丙○分別參加競標，最後由其以0000000 元
    得標，保證金及尾款均由甲○○交付給伊，伊再將系爭房地
    過戶給甲○○，從未與原告接觸，亦未受原告委託購買系爭
    房地等語，資為抗辯。
肆、先位部分：
    被告甲○○委託丁○○於91年4 月25日向本院投標應買系爭
    房地，丁○○唯恐投標者眾，不能得標，遂與甲○○（由丙
    ○代理）分別投標，投標結果由丁○○以0000000 元得標，
    扣除於投標當日所繳保證金975000元，丁○○另於91年4 月
    29日繳納價金尾款0000000 元，於塗銷抵押權設定登記並取
    得系爭房地所有權後，於91年7 月18日將系爭房地以買賣之
    名義移轉登記於甲○○名下。至於上開保證金、價金尾款及
    其後原告交付甲○○作為系爭房地支付稅捐、仲介費、代書
    費及搬遷費之800000元，共計0000000 元，均係由原告支付
    等節，除經本院調取90年度執字第4274號強制執行全卷查明
    屬實外，並有原告提出之合作金庫銀行、第一銀行、基隆郵
    局等之存摺影本與土地及建物登記謄本附卷可證，而被告甲
    ○○亦坦承無誤（見92年12月25日、94年1 月4 日本院言詞
    辯論筆錄），原告此部分之主張固堪信為真實。惟按數人須
    共同不法侵害他人之權利者，始須連帶負損害賠償責任。又
    無法律上之原因而受利益，致他人受損害者，始應返還其利
    益，民法第185 條第1 項、第179 條前段分別定有明文。本
    件原告雖主張系爭房地係其委託甲○○所購買，然原告並未
    提出任何書面之委任契約或其他證據加以證明。而原告與甲
    ○○係同居男女朋友關係，同居期間長達12年，直至91年年
    底始分手之事實，則為兩造所不爭執。從社會客觀事實上判
    斷，原告為有婦之夫，其供給同居人甲○○生活費及購置不
    動產贈與甲○○，作為安定其生活之保障之情形，並非罕見
    ，被告甲○○抗辯稱系爭房地係原告出資購買給伊，尚屬可
    信。另被告丁○○係依甲○○之委託，向法院標購系爭房地
    ，既未與原告有何接觸，且於標得系爭房地之後，隨即依約
    移轉登記於甲○○名下，更無侵害原告權利及不當得利可言
    。又原告以被告二人涉有背信、侵占及詐欺罪嫌，向台灣基
    隆地方法院檢察署提出告訴，經該署檢察官處分不起訴，復
    經台灣高等法院檢察署駁回其再議之聲請，亦有台灣基隆地
    方法院檢察署檢察官92年度偵字第3558號不起訴處分書、台
    灣高等法院檢察署93年度上聲字第2703號處分書在卷足稽。
    從而原告依據共同侵權行為及不當得利之法律關係，請求被
    告二人連帶賠償0000000 元，即屬無理由，應予駁回。
伍、備位部分：
    被告甲○○因標購法院拍賣之抵押物，向原告索取金錢支應
    ，原告本於自發之意思提供購屋之價金予甲○○，而甲○○
    與丁○○並未以任何不法方法侵害原告之權益。且購買系爭
    房地所支付之價金，既係原告出於贈與之意思所為，甲○○
    亦非無法律上之原因而受有利益，已如前述，原告自不得因
    買屋之後與甲○○分手而否認原先所為贈與行為之效力。從
    而原告仍依共同侵權行為及不當得利之法律關係，請求被告
    甲○○塗銷抵押權之設定登記及將系爭房地之所有權移轉登
    記為原告所有，為無理由，應予駁回。
陸、原告之訴既經駁回，其假執行之聲請即失所附麗，應併予駁
    回。
柒、本件事證已明，兩造其餘攻擊防禦方法，與判決結果不生影
    響，爰不一一論述，併此敘明。
捌、據上論結，本件原告之訴為無理由，依民事訴訟法第第78條
    ，判決如主文。
中　　華　　民　　國　　94　　年　　1　　月    18     日
                  民事庭法　官　陳培仁
右為正本，係照原本作成。
如不服本判決，應於本判決送達後二十日內向本院提出上訴狀（
並附繕本）及繳納上訴裁判費，上訴於臺灣高等法院。
中　　華　　民　　國　　94　　年　　1 　　月　　18　　日
                        書記官　溫麗燕
附表一
┌─┬──┬─┬─┬──┬─┬──┬────┬─┐
│土│鄉市○段│小│地  │地│面  │權利範圍│備│
│地│鎮區○  ○段│號  │目│積  │        │考│
│標├──┼─┼─┼──┼─┼──┼────┼─┤
│示│基中│日│四│6-6 │建│133m│165/1650│  │
│  │隆正│新│  │    │  │    │        │  │
│  │市區│  │  │    │  │    │        │  │
│  ├──┼─┼─┼──┼─┼──┼────┼─┤
│  │基中│日│四│6-10│建│32m │165/1650│  │
│  │隆正│新│  │    │  │    │        │  │
│  │市區│  │  │    │  │    │        │  │
├─┼──┴─┴─┴──┴─┴──┴────┴─┘
│  │
│  │
│  │
│  │
│  │
│  │
│  │
│  │
│  │
│  │
│  │
│  │
│  │
│  │
│  │
    │
